臺灣臺中地方法院刑事判決　　　　　　　　　　　　　九十三年度易字第五二一號
　　公　訴　人　臺灣臺中地方法院檢察署檢察官
　　被　　　告　乙○○
　　選任辯護人　陳克城　律師
右列被告因詐欺案件，經檢察官提起公訴（九十二年度偵字第三一三七號），本院判
決如左：
    主  文
乙○○連續以詐術得財產上不法之利益，處拘役伍拾日，如易科罰金，以佰元折算
壹日。
    犯罪事實
一、乙○○基於意圖為自己免費撥打以他人名義申請之行動電話之不法利益之概括犯
    意，乃於民國九十年五月二十三日，在丁○○位於臺中市○○區○○路五一六號
    之住處內，自稱為「周育群」，並向丁○○佯稱：伊可免費代辦行動電話之申請
    等語，致丁○○信以為真而陷於錯誤，乃當場同意由乙○○代為申請行動電話，
    並在乙○○所提供之臺灣大哥大股份有限公司（下稱臺灣大哥大公司）行動電話
    服務申請書上之申請人欄簽章處簽名並交付國民身分證影印本，乙○○於取得前
    開服務申請書等文件後，即將之交由從事行動電話申請代辦業務之甲○○，據以
    代向臺灣大哥大公司申辦取得0000000000號行動電話門號ＳＩＭ卡一
    張後，遂自九十年五月二十八日二十時十一分二十三秒起，至同年六月二日十六
    時五十九分五十九秒止，在臺中市○○街、五權西路、綠川西街、建成路等處附
    近，將0000000000號行動電話門號ＳＩＭ卡置入其所有之不詳行動電
    話機內（該行動電話機未據扣案），以之連續撥打包括丙○○所使用之0000
    000000號行動電話在內之親友之電話多次，而以此方式取得使用該行動電
    話門號通信免付費之不法利益共計新臺幣（下同）二千零一十六元（該門號欠費
    總額為二千四百零六元，惟其餘三百九十元僅為月租費，附此敘明），致使丁○○受有無法使用上開行動電話以及須依通信服務契約負擔通信費用等損害。嗣丁○○接獲臺灣大哥大公司寄發之繳費通知書後，始知受騙而報警處理。
二、案經丁○○訴由內政部警政署電信警察隊第二中隊報請臺灣臺中地方法院檢察署
    檢察官偵查起訴。
    理  由
一、上開犯罪事實，業據被告乙○○於本院審理時坦承不諱（詳本院卷第一七二頁）
    ，核與證人即被害人丁○○於本院審理時具結證述情節一致（詳本院卷第一０四
    至一０九頁），亦與證人丙○○（即被告撥打上開行動電話之受話者）於本院審
    理時具結證稱情節相符（詳本院卷第一一０至一一三頁），並有證人甲○○於本
    院審理時具結後所證述內容可佐（詳本院卷第一五六至一六五頁），且有臺灣大
    哥大公司所函覆之上開0000000000號行動電話門號之客戶通知書、行
    動電話服務申請書、客戶基本資料查詢、門號欠費明細資料等存卷足憑（詳九十
    一年度偵字第一二二二二號卷第二六、三一頁、本院卷第一三、一八頁），復有
    0000000000號行動電話門號之雙向通聯紀錄在卷可稽（詳九十一年度
    偵字第一二二二二號卷第三四至三六頁）。查被告詐使證人丁○○具名申請上開
    行動電話門號後，即將所申請取得之ＳＩＭ卡插入行動電話機使用，而連續撥打
    電話予其親友，圖以此方式，免費使用以他人名義申請之行動電話門號，而取得
    免依通信服務契約負擔通信費用之不法利益甚明，準此，被告於本院審理時之自
    白核與事實相符，足堪採信，本件事證業臻明確，被告上開犯行，洵堪認定。
二、核被告所為，係犯刑法第三百三十九條第二項之詐欺得利罪。被告多次圖免付通
    信費用而以0000000000號行動電話門號撥打親友電話之詐欺得利犯行
    ，時間緊接，方法相同，係犯構成要件相同之罪名，顯係基於概括犯意而反覆為
    之，為連續犯，應依刑法第五十六條規定論以一罪，並加重其刑。爰審酌被告因
    貪圖不法利益，而以前開方式詐得免費使用上開行動電話之犯罪動機及目的均非
    良善，惟其犯罪手段尚稱平和，所得不法利益並非鉅大，暨斟酌被告前於檢察官
    偵查及本院準備程序時，雖曾否認犯行，惟於本院審理時業已坦承上開犯行不諱
    ，且已經向臺灣大哥大公司繳清0000000000號行動電話門號所積欠之
    通信費用及月租費，有用戶繳款收執聯附卷可稽（詳本院卷第一八一頁），顯見
    被告犯後已具有悔悟之意之犯後態度等一切情狀，從輕量處如主文所示之刑，並
    諭知易科罰金之折算標準。末查，未扣案之不詳行動電話機（即被告將上開00
    00000000號門號ＳＩＭ卡所置入使用者），雖係被告所有供犯罪所用之
    物，惟既未經扣案，形體外觀不明，目前亦無從得悉所在何處，為免將來執行之
    困難，爰不予宣告沒收，併此敘明。
三、不另為無罪諭知部分：
  (一)公訴人尚認：被告另以前揭方式向證人丁○○詐得四門行動電話門號之ＳＩＭ卡
    （即0000000000、0000000000、0000000000、
    0000000000），而將之留供己用，撥打電話予親友，藉以取得免付電
    話費之不法利益，因認該等部分亦涉犯刑法第三百三十九條第二項之詐欺得利罪
    嫌。（按公訴人於起訴書犯罪事實欄內僅略為記載：「被告使用上開五門行動電
    話門號共計詐得八千五百四十元之不法利益」等文字，並未明確指稱被告撥打使
    用各門行動電話之起迄時間以及所得不法利益金額等情，本院亦無從得知起訴書
    所載「八千五百四十元」之金額如何計算而來，而經本院反覆核算前述卷附之門
    號欠費明細資料，查知各該門號自九十年五月二十三日申請時起，迄分別陸續於
    九十年十月至九十一年一月間欠費拆機時止，0000000000、0000
    000000、0000000000、0000000000等門號欠費總額
    分別為一千二百八十九元、一千二百八十九元、一千二百八十九元、一千二百八
    十六元，0000000000號門號欠費總額為二千四百零六元，總計為「七
    千五百五十九元」，起訴書所載金額應係誤算，合先敘明）。
  (二)訊據被告雖坦承未將上開四門行動電話門號之ＳＩＭ卡交付予證人丁○○，惟始
    終堅決否認有何使用該四門行動電話（即0000000000、000000
    0000、0000000000、0000000000）撥打電話之事實。
    經查，本院逐一核對前述行動電話客戶基本資料、門號欠費明細資料以及雙向通
    聯紀錄資料後，查知其餘四門行動電話自申請通話時起迄欠費拆機時止，確實無
    任何通聯紀錄，又上開四門行動電話逐月應繳金額均屬相同（五月份均為三百六
    十一元、六月份均為一百二十八元、七月份以後均為一百六十元），再經本院比
    對該等門號所申請之資費方案，並核諸證人甲○○於本院審理時所證述本案行動
    電話之資費方案計算方式，足徵公訴人所稱上開四門行動電話門號所積欠之費用
    ，實際上均僅為各門行動電話每月應付月租費之基本費用爾，顯非被告使用撥打
    後所生之行動電話通信費用甚明。本院既查無被告有何另行詐得0000000
    000、0000000000、0000000000、000000000
    0等門號之通信免付費之不法利益之事證，故被告該部分被訴詐欺得利之犯行，
    即屬不能證明，參諸刑事訴訟法第一百五十四條第一項之規定及其立法之精神，
    即應推定為無罪，以示審慎。惟檢察官認被告該部分犯行若成罪，亦與前開論罪
    科刑部分有連續犯之裁判上一罪關係，故本院就該部分不另為無罪之諭知，併此
    敘明。
四、據上論斷，應依刑事訴訟法第二百九十九條第一項前段，刑法第五十六條、第三
    百三十九條第二項、第四十一條第一項前段，罰金罰鍰提高標準條例第一條前段
    、第二條，判決如主文。
中      華      民      國      九十三      年    十    月    二十一    日
                                  臺灣臺中地方法院刑事第十一庭
                                      審判長法  官  林  源  森
                                            法  官  王  世  華
                                            法  官  廖  慧  如
右正本證明與原本無異。
如不服本判決，應於判決送達後十日內向本院提出上訴狀，上訴於臺灣高等法院臺中
分院( 須附繕本 )。
                                          書記官
中      華      民      國      九十三      年    十    月    二十一    日
附錄論罪科刑法條：
刑法第三百三十九條
意圖為自己或第三人不法之所有，以詐術使人將本人或第三人之物交付者，處五年以
下有期徒刑、拘役或科或併科一千元以下罰金。
以前項方法得財產上不法之利益或使第三人得之者，亦同。
